【裁判字號】    90,重訴,126
【裁判日期】    900614
【裁判案由】    清償債務
【裁判全文】
臺灣桃園地方法院民事判決  九十年度重訴字第一二六號
    原      告  台灣中小企業銀行股份有限公司
    法定代理人  癸○○
    訴訟代理人  壬○○
    法定代理人  乙○○
    被      告  甲○○
                辛○○
                子○○
                丁○○
                庚○○
                己○○
                戊○○
    訴訟代理人  丙○○
右當事人間請求清償債務事件，本院判決如左：
      主      文
被告興環保股份有限公司、庚○○、乙○○、丁○○、戊○○、己○○、甲○○、辛○○應連帶給付原告新台幣伍佰零柒萬零陸拾捌元，及如附表（一）編號一、二所示
之利息、違約金。
被告興環保股份有限公司、庚○○、乙○○、丁○○、戊○○、己○○、辛○○應連
帶給付原告新台幣壹佰捌拾萬玖仟元，及如附表（一）編號三、四、五、六所示之利
息、違約金。
被告興環保股份有限公司、庚○○、乙○○、丁○○、戊○○、己○○、子○○應連
帶給付原告新台幣壹佰拾柒萬貳仟貳佰肆拾壹元，及如附表（一）編號七所示之利
息、違約金。
被告興環保股份有限公司、庚○○、乙○○、丁○○應連帶給付原告新台幣陸佰陸拾
捌萬捌仟元、美金貳拾肆萬壹仟玖佰玖拾貳元貳角柒分，及如附表（一）編號八、附
表（二）、（三）所示之利息、違約金。
訴訟費用由被告興環保股份有限公司、庚○○、乙○○、丁○○、戊○○、己○○、
甲○○、辛○○連帶負擔百分之二十；被告興環保股份有限公司、庚○○、乙○○、
丁○○、戊○○、己○○、辛○○連帶負擔百分之十；被告興環保股份有限公司、庚○○、乙○○、丁○○、戊○○、己○○、子○○連帶給負擔百分之十；被告興環保
股份有限公司、庚○○、乙○○、丁○○連帶負擔百分之六十。
      事      實
甲、原告方面：
  一、聲明：如主文所示。
  二、陳述：
  （一）、被告興環保股份有限公司（下稱興環保公司，原法定代理人原為甲○○，
          民國八十五年變更為游祥源，八十八年十一月九日變更為乙○○），自八
          十四年八月三日起，陸續邀游祥源（於八十八年十月十四日死亡，由被告
          庚○○、乙○○、丁○○、戊○○、己○○等五人繼承）及被告乙○○、
          甲○○、辛○○、子○○、庚○○等人為連帶保證人，分次向原告借款及
          約定如附表（四）所示之金額、利息及違約金，並約定利息於本行基本放
          款利率調整時，自調整日起改按新通知基本放款利率調整，若逾期清償，
          逾期在六個月以內者，按上開利率百分之十，超過六個月以上者，按上開
          利率百分之二十計付違約金。
  （二）、被告興環保公司，復自八十八年十二月三十日起，另陸續邀被告乙○○、
          庚○○、丁○○等人為連帶保證人，向原告借款及約定如附表（五）所示
          之金額、利息及違約金，並約定如立約人未能立即償還本息時，願按還款
          當日本行牌告外幣貸款利率計付遲延利息，並按融資餘額自應償還日起，
          逾期清償在六個月以內者，按上開利率百分之十，超過六個月以上者，按
          上開利率百分之二十計付違約金。
  （三）、被告興環保公司對上開各筆借款，均僅攤還本息至如附表（一）、（二）
          、（三）所示利息起算日之前一日，即未依約履行，經原告屢次催討，均
          置之不理，依授信約定書第五條及進口物資融資契約第八條之規定，被告
          興環保公司對原告所負之一切債務已喪失期限利益，視為全部到期，應付
          清償責任。而被告乙○○、甲○○、辛○○、子○○、庚○○上開借款之
          為連帶保證人，應負連帶清償之責，又另一連帶保證人游祥源因已死亡，
          其繼承人為庚○○、乙○○、丁○○、己○○、戊○○，應繼承游祥源之
          保證責任，是爰依消費借貸、連帶保證及繼承之法律關係提起本件訴訟，
          請求判如聲明。
  三、證據：提出戶籍謄本及除戶全戶戶籍謄本各一份、借據影本十六紙、中長期貸
      款契約影本三紙、授信約定書影本十二紙、國內信用狀融資契約影本一紙、週
      轉金貸款書契約影本一紙、進口物資融資契約影本一紙、進口單據到達通知回
      單聲明書影本六紙、基本放款利率表一份、切結書二紙。
乙、被告方面：
壹、被告甲○○、辛○○未於最後言詞辯論期日到場，據其前曾為之聲明及陳述稱：
  一、聲明：原告之訴駁回。
  二、陳述：我們已在八十七年五月二十二日退出興環保公司，當初公司負責人游祥
      源答應我們退出公司，並更換銀行借款之保證人，但事後他沒有更換。且借款
      人之負責人游祥源死亡，銀行應該通知我們重定契約，當初我們保證是針對游
      祥源、甲○○二人，不是針對乙○○。另原告所提附表（一）編號一至六之借
      款應已清償。
貳、被告己○○、戊○○、庚○○部分：
  一、聲明：原告之訴駁回。
  二、陳述：被告己○○、戊○○的父親游祥源死亡後，原告有另找被告庚○○即游
      祥源之妻來當連帶保證人，所以被告己○○、被告戊○○並不需要負責連帶保
      證之責任。
參、被告興環保公司、乙○○、子○○、丁○○均未於言詞辯論期日到場，亦未提出
    書狀作何聲明或陳述。
      理      由
一、本件被告興環保公司、乙○○、子○○、丁○○經合法送達，未於言詞辯論期日
    到場，核無民事訴訟法第三百八十六條各款所列情形，爰依原告之聲請，由其一
    造辯論而為判決。
二、原告起訴主張被告興環保公司陸續邀同游祥源及被告乙○○、甲○○、辛○○、
    子○○、庚○○、戊○○等人為連帶保證人，分次向原告借款及約定如附表（四
    ）、（五）所示之金額、利息及違約金，但均僅攤還本息至如附表（一）、（二
    ）、（三）所示利息起算日之前一日，即未依約履行，依契約之約定，被告興環
    保公司對原告所負之一切債務已視為全部到期，而連帶保證人之一游祥源已於八
    十八年十月十四日死亡，由被告庚○○、乙○○、丁○○、戊○○、己○○等五
    人繼承，是爰依消費借貸、連帶保證及繼承之法律關係，提起本件訴訟。被告甲○○、辛○○、己○○、戊○○、庚○○等人對原告主張被告興環保公司向原告
    借款及被告庚○○、乙○○、丁○○、戊○○、己○○為游祥源之繼承人等事實
    並不爭執，惟被告甲○○、辛○○辯稱：渠等已在八十七年五月二十二日退出興
    環保公司，當初公司負責人游祥源有答應二人退出公司，要更換銀行借款之保證
    人，且借款人之負責人游祥源死亡，銀行應該通知渠等重定契約，因當初渠等之
    保證是針對游祥源、甲○○二人，不是針對乙○○。另原告所提附表（一）編號
    一至六之借款應已清償；而被告己○○、戊○○、庚○○則以被告己○○、戊○○的父親游祥源死亡後，原告有另找被告庚○○即游祥源之妻來當連帶保證人，
    所以被告己○○、被告戊○○並不需要負連帶保證之責等語，資為抗辯。
三、經查：
（一）、原告主張被告興環保公司向其借款之事實，為到場之被告所不爭執，並據原
        告提出與所述相符借據影本十六紙、中長期貸款契約影本三紙、授信約定書
        影本三紙、國內信用狀融資契約影本一紙、進口物資融資契約影本一紙、進
        口單據到達通知回單聲明書影本六紙為證，堪信為真。被告甲○○、辛○○
        雖辯稱原告所提附表（一）編號一至六之借款部分業已清償，惟為被告所否
        認，被告就此有利於己之事實不能舉證以實其說，其抗辯並不足採。
（二）、又被告甲○○、辛○○雖另辯稱渠等已在八十七年五月二十二日退出興環保
        公司，當初公司負責人游祥源有答應二人退出公司，要更換銀行借款之保證
        人，惟二人於本院審理時亦坦承事後游祥源並未更換保證人（詳本院九十年
        四月二十日準備程序筆錄），是此部分之抗辯洵屬無據。再本件借款之借款
        人係興環保公司，非公司之負責人一節，有原告提出之借據影本十六紙為證
        ，是被告甲○○、辛○○所簽訂之保證契約所擔保者自係興環保公司之債務
        ，而非公司負責人之債務，而公司法人與公司法人之負責人本為不同之主體
        ，本不因法人負責人之變動而影響法人之債權債務關係，本件被告甲○○、
        辛○○所簽訂之保證契約既係存在原告與渠等二人之間，以擔保興環保公司
        對原告之債務，二人之保證債務自不因興環保公司負責人之變動而受影響，
        是二人辯稱興環保公司負責人游祥源死亡，銀行即應通知渠等重定契約，因
        二人之保證是針對游祥源、甲○○，不是針對乙○○云云，於法無據，顯不
        足採。
（三）、至被告己○○、戊○○、庚○○辯稱己○○、戊○○之父親游祥源死亡後，
        原告有另找被告庚○○即游祥源之妻來當連帶保證人，所以被告己○○、被
        告戊○○並不需要負連帶保證之責一節，按一般保證債務並非專屬於保證人
        本身之債務，是保證人死亡，其繼承人仍得繼承其保證債務，本件被告己○○、戊○○為游祥源之繼承人，有原告提出之戶籍謄本及除戶全戶戶籍謄本
        各一份為證，而二人並未拋棄繼承，為渠等所不爭，二人既未與原告另行約
        定免除保證之責，則縱原告有另找被告庚○○來擔任保證人，二人依繼承之
        關係仍應概括承受游祥源之保證債務。從而，渠等之抗辯並不足採。
    綜上，原告之主張業已提出與所述相符之證據為證，而被告甲○○、辛○○、己○○、戊○○、庚○○等人所辯並不足採；被告興環保公司、乙○○、子○○、
    丁○○則經合法通知，既不於言詞辯論期日到場爭執，亦未提出書狀以供本院參
    酌，是堪信原告之主張為真實。
四、從而，原告依消費借貸、連帶保證及繼承之法律關係提起本件訴訟，請求判令被
    告給付如訴之聲明，為有理由，應予准許。
五、據上論結，本件原告之訴為有理由，依民事訴訟法第三百八十五條第一項前段、
    第八十五條第二項，判決如主文。
中      華      民      國    九十      年      六      月      十四    日
                                  臺灣桃園地方法院民事第一庭
~B審判長法  官  陳世宗
~B      法  官  張益銘
~B      法  官  許炎灶
右為正本係照原本作成
如對本判決上訴，須於判決送達後廿日內向本院提出上訴狀
中      華      民      國    九十      年      六      月     十四     日
~B  法院書記官  蘇   萱


司法院資訊處製作；財團法人民間司法改革基金會備份。
